福建金門地方法院刑事判決
                                       108年度訴字第16號
公  訴  人  福建金門地方檢察署檢察官
被      告  陳致成


選任辯護人  簡銘昱律師(法扶律師)
上列被告因傷害致死案件，經檢察官提起公訴（108年度調偵字
第86號），本院判決如下：
    主  文
己○○犯傷害致死罪，累犯，處有期徒刑柒年陸月。
    事  實
一、己○○於民國108年3月31日下午與乙○○在家中飲酒，雙方談及
    林亜倫（已歿）曾在外揚言要毆打己○○之子一事而心生不滿
    ，遂由乙○○駕駛車牌號碼0000-00號自用小客車(下稱A車)搭
    載己○○及己○○之子少年陳○○（96年1月生，真實姓名詳卷）
    一同前往林亜倫位於金門縣○○鎮○○00號之住處欲與林亜倫理
    論，但未於該處尋得林亜倫，兩人復前往金門縣金湖鎮菜市
    場尋找林亜倫，經過金門縣金湖鎮市區時，適甲○○正駕駛車
    牌號碼0000-00號自用小客車(下稱B車)返家，甲○○好奇乙○○
    為何會於該時段駕駛A車行駛於路上，遂駕車尾隨於A車之後
    ，同日下午4時38分許，3人在金門縣○○鎮○市○○路段○○○○○○○○○號碼0000-00號自用小客車(下稱C車)行駛於道路上，3人
    即在道路中央以A車、B車攔停C車，己○○、乙○○、甲○○陸續
    下車並行至C車旁要求林亜倫下車理論，俟林亜倫下車後，
    己○○基於傷害他人身體之犯意，本應注意頭部為人類之要害
    部位，以手掌、拳頭猛擊人頭部，可能導致顱內損傷而發生
    死亡之結果，而依當時客觀情形又無不能注意之情事，竟疏
    未注意及此，因酒後氣憤，上前以徒手掌摑、拳毆林亜倫臉
    部及頭部數下，林亜倫因此受有左耳廓有挫傷痕併有左內耳
    道出血，合併左顳骨岩樣部線狀骨折之傷害，乙○○、甲○○復
    分別基於傷害他人身體之犯意，以腳各踢林亜倫身體1下(乙○○、甲○○之傷害犯行均經撤回告訴，本院另為不受理判決)
    ，致林亜倫摔倒，其後林亜倫即癱倒在地，己○○見狀欲徒手
    拉起林亜倫使其站起，但林亜倫仍全身癱軟倒地而未果，其
    後己○○、乙○○、甲○○即逃離現場。嗣經路過民眾發現林亜倫
    倒臥於路邊後報警處理，並通報金門縣消防局派遣救護車將
    林亜倫送往衛生福利部金門醫院就醫，同日晚上7時許，林
    亜倫結束治療後，自行搭乘計程車返家休息，惟在108年4月
    1日下午2時許，其大嫂丙○○前往林亜倫之房間，欲提醒其起
    床吃飯時，經敲門及呼喚，林亜倫均無回應，經林亜倫之母
    戊○○上前查看，發現林亜倫已死亡(後經法務部法醫研究所
    執行解剖後，確認林亜倫之死因為左耳廓有挫傷痕併有左內
    耳道出血，合併左顳骨岩樣部線狀骨折，致顱內腦實質出血
    合併左鈎迴腦疝壓迫性損傷致中樞神經衰竭、代謝性衰竭)
    ，戊○○隨即請其先生林家謙協助報案，經警調閱現場附近監
    視器錄影畫面，始循線查悉上情。
二、案經林亜倫之母戊○○訴由金門縣警察局金湖分局報告福建金
    門地方檢察署檢察官偵查起訴。
    理  由
壹、證據能力之認定：
    被告及其辯護人同意本判決所引用被告以外之人之審判外陳
    述均有證據能力（見本院卷一第121頁、第167頁、第200頁
    ；本院卷二第50頁至第51頁；本院卷三第35頁、第174頁至
    第178頁）。茲就本判決所引用證據之證據能力說明如下：
一、被告以外之人於審判外之言詞或書面陳述，除法律有規定者
    外，不得作為證據，刑事訴訟法第159條第1項固定有明文。
    惟被告以外之人於審判外之陳述，雖不符同法第159條之1至
    第159之4之規定，而經當事人於審判程序同意作為證據，法
    院審酌該言詞陳述或書面陳述作成時之情況，認為適當者，
    亦得為證據，同法第159條之5第1項亦有明文規定。本件被
    告及其辯護人同意本判決所引用被告以外之人於審判外之言
    詞或書面陳述均有證據能力。本院審酌上開被告以外之人於
    審判外陳述作成時之情況，並無不能自由陳述之情形，亦未
    見有何違法取證或其他瑕疵，且與待證事實具有關連性，認
    為以之作為證據應屬適當，自均有證據能力。
二、本判決下列所引用之其餘證據，並無證據證明係公務員違背
    法定程序所取得，亦無顯有不可信之情況，且經本院於審理
    期日提示予被告及辯護人辨識而為合法調查，自均得作為本
    判決之證據。
貳、認定事實所憑之證據及理由：　　
一、訊據被告固坦承其有於前開時間、地點，搭乘乙○○所駕駛之
    A車，一同前往林亜倫之住處，其後前往金門縣金湖鎮菜市
    場路旁尋得林亜倫，被告與乙○○、甲○○一同以A車、B車攔停
    C車後，前往林亜倫所駕駛之C車旁命林亜倫下車，被告並有
    因酒後一時氣憤，基於傷害他人身體之犯意，上前徒手攻擊
    林亜倫臉部數下，乙○○、甲○○也分別基於傷害他人身體之犯
    意，接續以腳各踹林亜倫身體1下，致林亜倫受傷不支倒地
    ，3人見狀隨即逃離現場等事實，但矢口否認有何傷害致死
    之犯行，辯稱：林亜倫之主要致命傷為左顳骨岩樣部線狀骨
    折，致顱內腦實質出血合併左鈎迴腦疝壓迫性損傷現象，但
    於林亜倫受傷後被送往衛生福利部金門醫院急診，並以電腦
    斷層掃瞄檢查，診斷結果未發現腦出血，也無臉部、顳骨骨
    折，足證被告以徒手掌摑、拳歐林亜倫並未導致林亜倫顳骨
    骨折或腦出血，此外依照證人丙○○證稱其在當日凌晨4、5時
    尚有聽聞林亜倫的房間廁所有沖水聲，直至同日下午2時許
    始發現林亜倫死亡，林亜倫於108年4月1日4、5時許尚生存
    ，但至同日下午2時許之期間內，無人知曉林亜倫於房間內
    發生何事，故本件無法排除林亜倫係在108年4月1日凌晨4、
    5時至下午2時間，在自己的房間因酒醉跌倒之可能性，再者
    ，林亜倫係遭乙○○、甲○○腳踢後才倒地不起，結合法務部法
    醫研究所之解剖報告以及庚○○法醫之補充鑑定結果，林亜倫
    之傷勢較可能係因被腳踢後摔倒撞擊地面所造成，而較不可
    能係因被告的掌摑、毆打行為所導致，依照罪疑唯輕原則，
    應認定被告僅涉犯普通傷害罪，並因證人戊○○對於乙○○、甲○○均撤回告訴，依照刑事訴訟法第239條，此撤回告訴效力
    及於被告，故應對被告為不受理之判決等語，惟查：
　㈠前開犯罪事實，業據證人乙○○證稱：被告打林亜倫耳光，印
    象中被告打了林亜倫耳光7、8下，有發出啪啪的聲音，很大
    聲，當時的距離約2、3步，就在他們旁邊不遠，被告打得很
    大力等語(見福建金門地方檢察署108年度偵字第560號卷，
    下稱560卷，第89頁)、證人甲○○證稱：被告先動手毆打林亜
    倫，是在林亜倫下車後就甩林亜倫耳光，被告是左手抓著林
    亜倫的衣領，用右手打他兩邊的耳光，大約打了6、7下，力
    道滿大力的，聲音也很大聲，看到林亜倫要反抗，所以己○○
    就開始亂揍林亜倫的臉頰及額頭4、5下，力道也是很大力等
    語(見560卷第69頁)，細繹2人之陳述內容，雖2人就被告掌
    摑、毆打林亜倫次數之細節，其陳述內容略有不同，但就被
    告毆打之力道甚大、發出相當的聲音乙節，兩者之證述相符
    。復參酌證人甲○○於警詢中陳稱被告係對林亜倫揮拳等語(
    見560卷第47頁)，被告也於偵訊時陳稱其除了甩巴掌外，也
    有毆打林亜倫等語(見560卷第67頁)，足見被告應對林亜倫
    同時有掌摑、拳頭毆打之動作。並參照本院勘驗案發現場監
    視器之錄影畫面檔案，其中名稱為00042.MTS之檔案中，從6
    分55秒至6分58秒處，被告有拉住林亜倫衣領並以右手揮打
    林亜倫臉部數下，並將林亜倫向後逼導致其退後至C車旁；0
    7:09至07:22處，被告的男子以右手揮向林亜倫左臉，林亜
    倫臉部被擊中，往左偏移等節(勘驗筆錄見本院卷一第162頁
    至第163頁)，被告確實有於前開時間、地點用力掌摑、毆打
    林亜倫之左臉或左側頭部之部位之事實已堪認定。再觀法務
    部法醫研究所108年5月30日法醫理字第10800018130號函及
    檢附之解剖報告書暨鑑定報告書1份(福建金門地方檢察署10
    8年度剖他字第2號卷，下稱剖卷，第17頁至第29頁)，可知
    本件林亜倫死亡之主要原因，係因左耳廓有挫傷痕併有左內
    耳道出血，合併左顳骨岩樣部線狀骨折，致顱內腦實質出血
    合併左鈎迴腦疝壓迫性損傷致中樞神經衰竭、代謝性衰竭所
    導致，此與被告所掌摑、毆打之部位大致重合，再依照衛生
    福利部金門醫院109年7月23日金醫歷字第1091004234號函及
    附件林亞倫病歷0份、法務部法醫研究所110年5月6日法醫理
    字第11000025900號函1份(見本院卷二第209頁至第217頁、
    本院卷三第99頁至第100頁)，可見林亜倫於送醫時，已經出
    現左邊耳朵聽不清楚、耳內有血塊、下床時鼻子與耳朵滲血
    之情況，顯見被告在108年3月31日經急診送醫時，已出現耳
    朵流血、滲血之傷勢，且依照上開法務法醫研究所110年5月
    6日函文，記載稱林亜倫之電腦斷層掃描資料(執行時間為10
    8年3月31日下午5時12分許)支持林亜倫在左側顳骨深處有骨
    折存在，但似緊密而未分離性等語，亦可知林亜倫於遭路人
    聯絡消防隊將林亜倫送醫後、林亜倫返家前，已出現顳骨骨
    折之傷勢，而非返家後才發生顳骨骨折之情事，足證林亜倫
    死亡之結果，應係被告前開掌摑、毆打行為所導致。
　㈡並參酌證人戊○○、陳○○、王能堅、丙○○、林家謙、乙○○、甲○○、證人暨鑑定人庚○○、丁○○其餘證述，以及卷內之警製監視器錄影擷取畫面翻拍照片13張、金門縣金湖分局金湖派出所110報案紀錄單2紙、車輛詳細資料報表2紙、車輛查詢清單報表1紙、金門縣警察局金湖分局偵查隊陳報單1份、受理各類案件紀錄表及受理刑事案件報案三聯單各1紙、衛生福利部金門醫院108年4月18日金醫歷字第1081002000號函及檢附之急診病歷、急診醫囑單、急診病歷紀錄1份、金門縣警察局金湖分局處理相驗案件初步調查報告暨報驗書1份、林亜倫陳屍現場照片13張、相驗照片24張、解剖照片49張、福建金門地方檢察署108年4月2日相驗筆錄1紙、福建金門地方檢察署108年4月2日108年度相字第6號檢驗報告書1份、相驗屍體證明書3份(108相甲字第6號)1份、林亞倫腦部解剖照片36張(證人暨鑑定人庚○○庭呈)、衛生福利部金門醫院109年8月17日金醫歷字第1091004756號函、林亞倫於金門醫院頭部斷層掃瞄影像光碟及列印之圖片1份(見金門縣警察局金湖分局金湖警刑字第1080004010號卷，下稱警卷，第9頁至第19頁、第20頁至第37頁、第38頁至第51頁、第60頁至第62頁、第65頁；福建金門地方檢察署108年度相字第6號卷，下稱相卷，第7頁至第9頁、第59頁至第63頁、第85頁至第101頁、第105頁、第109頁至第120頁、第125頁至第149頁；剖卷第7頁、第11頁、第30頁至第31頁、第35頁至第37頁；560卷第63頁至第65頁、第69頁至第73頁、第87頁至第93頁；本院卷一第118頁至第125頁、第171頁至第172頁、第197頁至第198頁；本院卷二55頁至第86頁、第88頁、第101頁至第173頁、第223頁、第247頁至第339頁；本院卷三第39頁至第58頁)。足徵被告確有以掌摑、毆打林亜倫左臉、左側頭部之行為傷害林亜倫，其行為導致林亜倫受到左耳廓有挫傷痕併有左內耳道出血，合併左顳骨岩樣部線狀骨折之傷害，後產生致顱內腦實質出血合併左鈎迴腦疝壓迫性損傷致中樞神經衰竭、代謝性衰竭。是被告掌摑、毆打林亜倫之行為與林亜倫之死亡結果間亦存在相當因果關係，前開犯罪事實足堪認定。
　㈢被告雖以前開情辭置辯，且前開法務部法醫研究所108年5月3
    0日法醫理字第10800018130號函及檢附之解剖報告書暨鑑定
    報告書記載林亜倫所受之致命傷，應該懷疑係出院後，因酒
    後跌倒所致等語(見剖卷第28頁)、前開法務部法醫研究所11
    0年5月6日法醫理字第11000025900號函，也記載林亜倫所受
    致命傷，其骨折較可能為衝擊力道較大，跌倒碰撞之力道較
    可能產生類似型態之骨折，並參照證人暨鑑定人庚○○法醫於
    本院審理期日為補充鑑定時，陳稱：根據其一般經驗法則來
    看，用比較軟的拳頭、打巴掌，較不容易打到耳朵有挫傷的
    痕跡，頭皮在法醫學上有一個停止距離，碰撞有一個動物力
    學上的保護，用鈍器比較容易造成此種傷害，而有碰撞、跌
    倒，撞擊力道相對比拳頭和搧巴掌來的大，也比較容易造成
    顱骨骨折等語(見本院卷二第58頁)，從前開法醫研究所之鑑
    定報告，以及法醫庚○○之補充鑑定之結果，均認本件林亜倫
    所受到的致命傷較可能係因鈍器毆擊，或是撞擊地面所導致
    之墜落傷，較不容易是經被告徒手毆打所導致，然查：
　⒈林亜倫於108年3月31日下午5時12分許執行電腦斷層掃描時，
    在左側顳骨深處有骨折存在乙節已如前述，而左側顳骨骨折
    又為本件林亜倫致命傷重要傷勢之一。並參酌證人暨鑑定人
    庚○○法醫於本院審理時陳稱：林亜倫致命傷部位屬於腦幹的
    位置，這種顱內出血應該很嚴重，不是一般講的蜘蛛網膜下
    腔出血會慢慢來，理論上是跌倒的一剎那就會失去知覺等語
    (見本院卷二第56頁至第57頁)。可知本件若林亜倫係在家中
    跌倒撞擊地面，導致本案致命傷，其應係因為傷勢造成嚴重
    出血，導致林亜倫直接失去意識，無從自行挪動位置，但證
    人丙○○、證人戊○○均證稱：發現林亜倫死亡時，林亜倫平躺
    於床上等語(見警卷第30頁、第23頁)，且林亜倫死亡時仰躺
    於床上，其係使用具有床墊、且有枕頭之床具，此有前開相
    驗照片在卷可參(見相卷第59頁至第63頁)。又林亜倫之屍斑
    集中於背臀部，此亦有前開福建金門地方檢察署108年4月2
    日108年度相字第6號檢驗報告書在卷可參(見相卷第94頁)。
    是林亜倫死亡時確係呈現仰躺之姿勢，方導致屍斑集中於背
    臀部，由此可知林亜倫死亡之前應係自行回到房間內仰躺於
    床上，而非於撞擊地面後直接失去意識。再者，對柔軟且具
    備一定之吸收衝擊力功能之枕頭或床墊撞擊，通常難以導致
    如何骨折之情事，從林亜倫死亡時係仰躺而非向左側側臥，
    也可知本件應非左側頭部遭撞擊後直接失去意識之情況，難
    認林亜倫係在離開衛生福利部金門醫院，返回家中後，因跌
    倒或撞擊如何之物品，導致前開致命傷。再參酌證人戊○○證
    稱：(108年3月31日晚間至4月1日的凌晨，你有無發現或聽
    到林亜倫房間有無異狀、異音？)沒有等語(見警卷第27頁)
    ；證人丙○○證稱：大約在108年4月1日半夜4、5時有聽到林
    亜倫上廁所沖馬桶的聲音，之後有沒有聽到其他的聲音則不
    清楚、不記得了(見本院卷二第76頁)，可知在林亜倫於從衛
    生福利部金門醫院返家後，與林亜倫同居之證人丙○○、戊○○
    均未聽聞有何撞擊聲或異常聲音，而雖證人丙○○對於有無其
    他聲音乙節表示不清楚、不記得，但從其尚且對於上廁所、
    馬桶沖水之聲音有所記憶，對於較為異常、與林亜倫生命、
    健康息息相關之重大跌倒碰撞聲響也應會有所警覺或有印象
    ，但證人丙○○對於當日有無其他碰撞聲乙節尚全無印象，可
    推知於108年4月1日林亜倫在家中應無其他額外之摔倒、碰
    撞情事發生。綜觀上情，本件應認林亜倫所受致命傷，並非
    在108年3月31日結束看診，自衛生福利部金門醫院返家後碰
    撞、摔倒所導致，而係因送醫前之傷勢所衍生發展所導致。
　⒉又觀本院就前開錄影畫面影像之勘驗結果，於該錄影檔案播
    放時間為07:09至07:22之區間，可見證人乙○○有腳踢林亜倫
    之腹部、證人甲○○有以膝撞擊林亜倫下半身，並導致林亜倫
    倒地，無站起之跡象等節(見本院卷一第163頁)。而參照本
    案相驗及解剖時，均可見林亜倫右腰際有15x12公分之表淺
    挫傷，此有前開相驗照片、法務部法醫研究所解剖報告書暨
    鑑定報告書在卷可參(見相卷第115頁；剖卷第23頁)。可知
    林亜倫主要係右側腰際遭腳踢、膝撞，而順應自然力量作用
    ，向左側倒地，然尚無證據能直接顯示林亜倫於倒地當時，
    係以何部位著地(前開錄影畫面影像在接近地面處遭其他車
    輛阻擋，無法直接看清林亜倫倒地時如何接觸地面)。再參
    照前開解剖照片及法務部法醫研究所解剖報告書暨鑑定報告
    書，林亜倫經過解剖確認其傷勢，其左側身體除本件致命傷
    外，尚有左前額有3個各為2公分直徑淺挫傷痕、左額皮下有
    約9x7公分皮下出血、左側肩窩約8x8公分挫傷性皮下出血、
    左右前臂後側分別有3x3公分挫傷痕、左下肢小腿區有5x2公
    分擦傷痕、左側第2腳趾有2.5x1公分舊傷痕等傷害，其中左
    側肩窩之挫傷於相驗時已呈現整片瘀青狀，甚為明顯(見相
    卷第111頁；剖卷第23頁)。其中左右前臂後側3x3公分挫傷
    痕具有對稱性，而參酌本院就前開錄影畫面影像之勘驗結果
    ，於該錄影檔案播放時間為07:23至08:22之區間，被告有試
    圖彎腰拉動、拉起林亜倫，此可能係在被告攙扶、拉起林亜
    倫時對林亜倫兩手臂施力所導致。而就左側肩窩約8x8公分
    挫傷性皮下出血部位，範圍甚大，於相驗時已呈現淡紫側，
    為林亜倫在左側身體除頭部外，範圍最大，最為明顯之傷勢
    。另參酌林亜倫之身體部位除此之外，僅在頭部、左下肢有
    挫傷存在，顯現出大範圍且明顯傷勢的左側肩窩處，應曾接
    受較大之衝擊力，併考量林亜倫之左側手臂、肩窩處並未遭
    被告、乙○○、甲○○毆打，加上林亜倫左側身體部位的挫傷集
    中於此一部位。故認左側肩窩處之傷勢最可能係林亜倫倒地
    時直接撞擊地面而接受地面傳達之衝擊力所導致，亦即左側
    肩窩處應為林亜倫倒地時第一時間撞擊地面的部位之一。又
    因人類具有一定之肩高，且頭部構造上因頂端具有一定之重
    量，於單純因重力作用又無外力干涉或用力，且地面平坦無
    其他物品之情況，摔倒於地時以左側肩窩著地者，下巴會自
    然右偏，耳部會稍微內收，應會以左側頭頂、太陽穴或左額
    等部位接觸地面，以左耳及左側肩窩同時著地者，相對較為
    困難，況本案林亜倫左耳瘀傷偏向後耳之位置、左側肩窩挫
    傷則稍微偏向肩膀前部，此有前開相驗照片在卷可參(見相
    卷第110頁至第111頁)，欲同時以此2部位著地者，林亜倫將
    呈現頸部極度右轉之不正常姿勢，並以此姿勢著地，此於一
    般遭外力推倒之情況下，恐較罕見。再結合林亜倫的左前額
    有3個各為2公分直徑淺挫傷痕、左額皮下有約9x7公分皮下
    出血等節，亦可見林亜倫之左側額部也有廣範圍之挫傷或出
    血之情況而應有遭受相當力道之衝擊。並綜合考量一般情況
    下正常跌落之姿勢與體態，本件左額與左肩窩應林亜倫係同
    時或先後著地之部位，於直接接受撞擊力方導致此部份挫傷
    及出血，而應非以左耳部直接著地。如此情況下，林亜倫左
    耳部並無直接承受撞擊地面之巨大衝擊力，尚難以此導致本
    件左側顳骨骨折之嚴重傷勢，自無從認定林亜倫跌倒前開顳
    骨骨折等致命傷係因摔倒之墜落傷所發生。
　⒊再者，觀本件林亜倫之左側頭部傷勢分佈狀況，除頭、臉頰
    有多處輕鈍擊外傷外，其致命傷集中於左耳廓有挫傷痕、左
    內耳道出血、左顳骨岩樣部線狀骨折部份，其受傷區域均為
    左後耳之區域，除此之外，僅有左額部分有擦挫傷及皮下出
    血，然若係林亜倫跌倒碰撞地面導致之墜落傷，則因為地面
    為一面積大且完整之平面，加上本件林亜倫左耳廓挫傷、耳
    道出血、顳骨股骨折等傷害，其應有一定之碰撞力道，則鄰
    近左後耳之部位，也應同樣受到一定程度之擦、挫傷，或應
    有皮下出血甚至骨折、骨裂之情況。但觀前開相驗時之照片
    ，林亜倫接受相驗時，其左側頭部除耳部及臉頰上殘留流血
    之痕跡外，尚屬乾淨，別無明顯傷痕存在，經解剖後，也未
    發現有其他臉面骨、顱骨骨折或是相近區域有何重大傷勢存
    在，此與其左側肩窩約8x8公分挫傷性皮下出血部位之傷勢
    對比，左肩窩處之傷勢範圍甚大，且於相驗時已呈現明顯之
    顏色變化，此方應摔倒於地面後，用力撞擊堅硬、大範圍之
    堅硬路面所導致之傷勢類型，但林亜倫左後耳附近之傷勢，
    顯集中於左後耳一點，而未擴及於鄰近部位，此種傷勢較似
    接受點狀之打擊(即被告之拳毆或掌摑)所導致，而非與撞擊
    路面，受到面狀之打擊所產生之型態傷。至於左額處雖有傷
    害但距離左後耳處已有一定之距離，於顱骨上也存在一定之
    角度偏差，也難認係基於一平面撞擊所能同時導致者，是從
    林亜倫傷勢分佈情況觀之，其致命傷所展現之型態，應係遭
    被告掌摑、拳歐所導致，應非基於摔倒撞擊路面所產生之墜
    落傷。
　⒋此外，若林亜倫之致命傷為跌倒時撞及路面產生者，因路面
    為平面，且本件撞擊力道應甚大，於此情況下容易產生對撞
    傷，也就是腦皮質與對側之顱骨因撞擊之反作用力而產生傷
    害。而本件雖林亜倫右枕顳區有皮下挫傷性出血約8x6公分
    ，但此為皮下出血，為表層皮肉之傷害，而非腦損傷。再本
    件經過解剖確認林亜倫之死因，也未見林亜倫之右側腦部有
    明顯之損傷，此有前開法務部法醫研究所解剖報告書暨鑑定
    報告書在卷可參(見剖卷第19頁至第29頁)，尚難認林亜倫受
    有對撞傷，此與撞擊路面常表現出之型態傷尚有不同，由此
    亦能佐證林亜倫之致命傷係撞擊路面所導致之機會相對較小
    。
　⒌再本件證人暨鑑定人庚○○法醫雖陳稱：林亜倫所受致命傷較
    不容易係用拳歐、巴掌毆擊所導致等語業如前述，但其也稱
    ：任何情況都有可能性，假如被告力量夠大，林亜倫的骨頭
    夠脆的話，在某些情況條件下還是有可能由被告徒手毆打、
    掌摑造成本件林亜倫之致命傷(見本院卷二第68頁)，本件考
    量林亜倫於接受相驗時，法醫認定為其體型瘦、營養狀態為
    營養不良，於解剖後，也經解剖法醫認定有嚴重肝硬化現象
    ，且嚴重肝衰竭、有慢性實質性硬化性胰臟炎，此有前開福
    建金門地方檢察署檢驗報告書及法務部法醫研究所解剖報告
    書暨鑑定報告書在卷可參(見相卷第94頁；剖卷第25頁)。而
    證人暨鑑定人庚○○法醫也陳稱：林亜倫長期有喝酒、肝硬化
    、慢性胰臟炎，也有肝衰竭的狀況等語(見本院卷二第65頁)
    。足見林亜倫生前因酗酒問題，其體能、體態均較為瘦弱，
    較諸一般人，林亜倫之身體也可能相對欠缺足夠之對抗外在
    衝擊能力。另一方面，被告自承其職業本為粗工(見本院卷
    三第160頁)，因其職業關係，接受體力勞動之機會較多，極
    可能因平日工作而受到較多鍛鍊，腕力、體格易強於常人，
    再加上本件因被告行為前有飲酒，其可能因酒力影響，在毆
    打、掌摑林亜倫時，可能力道失準，導致用力過猛。是本件
    林亜倫之致命傷，仍存在相當可能係被告掌摑、毆打等行為
    所導致。復參照證人暨鑑定人庚○○法醫另證稱：林亜倫致命
    傷部位屬於腦幹的位置，這種顱內出血應該很嚴重，理論上
    是跌倒的一剎那就會失去知覺、到醫院之前就有發生顱骨骨
    折應該會有很明確的顱內出血，電腦斷層假設有看到顱骨骨
    折或顱內出血應該會滿明顯等語(見本院卷二第56頁至第57
    頁)。則林亜倫若係因遭乙○○、甲○○踢倒、撞擊路面導致受
    到本件致命傷，其因為撞擊路面之力道甚強，應會有明顯之
    顱內出血，且直接導致林亜倫失去意識，電腦斷層掃描也能
    明顯看到顱內出血之情況，但本件電腦斷層掃描資料並未顯
    示林亜倫有明顯顱內出血之症狀，至多僅顯示左側顳骨深處
    有骨折存在，但緊密而未分離(見本院卷三第99頁至第100頁
    )。林亜倫送醫後尚能自行返家、於家中方躺於床上而死亡
    ，當非撞擊路面或返家後摔倒後受到本件致命傷所會產生之
    正常死亡流程，此反足證本件林亜倫的左後耳部受到之撞擊
    力可能相對較弱，如被告之掌摑、毆打行為所生之撞擊力，
    而非頭部直接撞擊路面所生之強烈撞擊力，方導致骨折之情
    況一開始較不明顯而處於封閉狀態，也暫未發生嚴重之顱內
    出血，僅有耳道明顯出血，後在林亜倫生活返家後，伴隨生
    活活動或傷勢自然發展，始發生顱內出血、腦疝壓迫性損傷
    等情況，此才會導致客觀上林亜倫之左側顳骨骨折與顱內腦
    實質出血合併左鈎迴腦疝壓迫性損傷等傷害間存在一定之延
    遲性，而非同時或接續發生之情況。
　⒍從而，本件依照林亜倫傷勢分佈、態樣、其他相關事證綜合
    判斷，足認林亜倫所受致命傷應非係在其看診完畢返家後另
    外跌倒、碰撞，或遭乙○○、甲○○腳踢、膝撞時摔倒在地所受
    之墜落傷，而應係遭被告掌摑、拳歐時，因雙方體格、身體
    能力之差距，加上被告酒後控制能力失準，導致其中一下或
    數下攻擊行為用力過猛，因而導致林亜倫之死亡，本件足認
    林亜倫所受致命傷、死亡之結果與被告之行為間存在相當因
    果關係，為被告之行為所導致，是被告此部分辯解，尚無從
    憑採。
　㈣刑法上之加重結果犯，係以行為人對於加重結果之發生，客
    觀上有預見之可能，能預見而不預見者為要件。刑法第277
    條第2項前段之傷害致人於死罪，係對於犯普通傷害罪致發
    生死亡結果所規定之加重結果犯，依同法第17條規定，以行
    為人能預見其死亡結果之發生而不預見為要件，此所謂能預
    見，係指客觀情形而言，與加害人本身主觀上有無預見之情
    形不同。倘加害人主觀上已有預見，而結果之發生又不違背
    其本意時，則屬刑法第13條第2項所規定間接故意即未必故
    意之範疇，無復論以加重結果犯之餘地（最高法院有99年度
    臺上字第2996號判決可參）。林亜倫身體瘦弱、營養不良，
    此為從外觀即可得知者，再被告也自承其知道林亜倫平時愛
    喝酒等語(見本院卷三第160頁)，足見被告與林亜倫尚屬相
    識，應知道林亜倫酗酒以及其身體狀況較為虛弱，且頭部係
    人體極脆弱且重要之部位，如遭受猛力撞擊極可能造成腦部
    受創，顱內出血，嚴重者將會導致死亡結果，尤其是身體孱
    弱者之頭部，更為脆弱，此乃眾所周知之事。本件被告行為
    時，固無從認定被告具備殺死林亜倫之主觀犯意，但其掌摑
    、毆打林亜倫之頭、臉部，導致左側顳骨骨折、左耳廓挫傷
    、左耳道出血等傷害，足見其出手用力之大，非任何一般人
    所能輕易承受，極易造成因受傷以致死亡之結果，此為一般
    人可以預見，亦為被告客觀上可以預見者。是本件被告應負
    傷害致死罪責乙節足堪認定。
　㈤綜上所述，本件事證明確，應依法論科。　
二、論罪科刑：　　
　㈠被告行為後，刑法第277條雖於108年5月29日修正公布，自同
    年5月31日生效，惟修正前、後刑法第277條第2項前段之傷
    害致人於死罪，其法定本刑均為「無期徒刑或7年以上有期
    徒刑」，自無庸為新舊法之比較適用。是核被告所為，係犯
    刑法第277條第2項前段之傷害致人於死罪。
　㈡被告前於106年間因不能安全駕駛案件，經本院以106年度城
    交簡字第26號判決判處有期徒刑5月確定，被告於106年6月2
    3日入監執行，同年11月22日執行完畢出監，此有臺灣高等
    法院被告前案紀錄表在卷可參(見本院卷一第18頁) ，其於
    有期徒刑執行完畢後，5 年內故意再犯本件有期徒刑以上之
    罪，為累犯。依司法院大法官會議釋字第775 號解釋所示，
    為避免發生罪刑不相當之情形，法院就本案應依該解釋意旨
    ，裁量是否加重最低本刑。而所謂避免發生上述罪刑不相當
    之情形，是指避免發生因累犯加重本刑，致生行為人所受之
    刑罰超過其所應負擔罪責之情形。簡言之，避免發生累犯個
    案加重本刑致生過苛的情形。有無過苛，須要經過法院裁量
    權之行使判斷。查被告受徒刑執行完畢之前案為故意犯罪，
    非過失所致；又前案執畢後，甫滿2年即再犯本案，前案之
    執行並不足使被告警惕收斂，明顯對刑罰之反應不佳，加上
    前後2案罪質雖有不同，但觀本件被告亦係酒後攻擊林亜倫
    ，前案則為酒後駕車，兩案均係被告酒後未加控制自身行動
    所導致或衍生者，具有相當之共通性，更可見前案之執行未
    使被告知曉在酒後控制自身言行、謹慎行事。案經綜據以上
    所有情節加以裁量後，足認被告於本件所犯之罪，加重本刑
    並未使其所受刑罰超過應負擔之罪責，故應依刑法第47條第
    1 項規定加重其刑。
　㈢爰以行為人之責任為基礎，審酌被告因林亜倫在外稱要毆打
    其子，卻未思理性處理或以合法方式保護其與其子之權利及
    安全，反在飲酒後攔路堵截林亜倫，並掌摑、毆打林亜倫，
    導致林亜倫受有左耳廓有挫傷痕併有左內耳道出血，合併左
    顳骨岩樣部線狀骨折之傷害，此傷害更因而衍生出顱內腦實
    質出血合併左鈎迴腦疝壓迫性損傷致中樞神經衰竭、代謝性
    衰竭等結果，最終導致林亜倫死亡，被告所為實應非難，並
    考量被告等3人不顧其等行為屬於犯罪行為，於光天化日下
    ，於供公眾往來通行之道路上公然攔截並毆打林亜倫，對於
    其等犯行極可能被他人目擊，事後遭到刑事制裁之可能性極
    高，仍違犯本件之罪行，顯目無法紀，又被告3人攔路堵截C
    車，也可能妨礙公眾通行，甚至發生其他交通意外，加上被
    告與林亜倫原本相識，也知曉林亜倫常喝酒，亦應對於林亜
    倫因長期飲酒，導致身體狀況不佳、較為脆弱，卻仍掌摑、
    毆打林亜倫的頭、臉部等要害部位，其犯行所具之危險性甚
    高，且主觀上具備相當之惡性，更相當程度違反應注意不隨
    意攻擊他人要害，以免傷及他人生命之注意義務，加上其犯
    後始終否認犯行，未面對應承擔之司法責任，也始終未能與
    林亜倫之家屬即證人戊○○達成和解，更在毆打林亜倫之要害
    部位，極可能嚴重威脅林亜倫之生命安全後，見林亜倫癱倒
    於地，僅試圖攙扶林亜倫，見攙扶未果後即將林亜倫棄置於
    道路上而搭車逃逸，未將林亜倫送醫或陪同就醫說明狀況，
    更未實施認何救助行為，被告僅為逃避刑責，對於林亜倫之
    生死則不予置理，犯後態度惡劣，但考量被告之犯罪動機及
    所受刺激，畢竟係林亜倫揚言要毆打被告之子，尋釁在先，
    方導致被告為本件犯行，而被告始終係因護子心切所為，再
    其酒後犯罪，雖無從認定其已喪失認知、判斷能力，但行為
    當下之控制、判斷能力仍多少受有減損，以及其在本院最後
    一次審理期日，有當庭起立向林亜倫之母親即證人戊○○道歉
    (見本院卷三第164頁)，兼衡被告於警詢時自陳其因另案入
    監服刑前，職業為打粗工，月收入約新臺幣48000元、智識
    程度為高職肄業、已婚，育有3子，長子就讀高職1年級，次
    子就讀國中3年級，三子就讀國小1年級，由被告扶養，其父
    親、岳父母會支援被告（見本院卷三第160頁），暨其犯罪
    情節、前科素行(構成累犯部份不另外評價)、被害人之生活
    狀況、家庭環境等一切情狀，對被告量處如主文所示之刑，
    以資懲儆。
據上論斷，應依刑事訴訟法299條第1項前段，刑法第277條第2項
、第47條第1項，判決如主文。
本案經檢察官張漢森偵查起訴及到庭執職務。
中　　華　　民　　國　　110 　年　　11　　月　　11　　日
                  刑事第二庭    審判長法  官  王鴻均
  　　　　　　　　　                  法  官  黃佩穎
  　　　　　　　　　                  法  官  蔡旻穎
以上正本證明與原本無異。
如不服本判決，應於判決送達後20日內敘明上訴理由，向本院提
出上訴狀(應附繕本)，上訴於福建高等法院金門分院。其未敘述
上訴理由者，應於上訴期間屆滿後20日內向本院補提理由書「切
勿逕送上級法院」。
                                      書記官  蔡一如
中　　華　　民　　國　　110 　年　 11　　月　　11　　日
附錄：本案論罪科刑法條全文　　　　　　　　　　　　　　　
中華民國刑法第277條
傷害人之身體或健康者，處5年以下有期徒刑、拘役或50萬元以
下罰金。
犯前項之罪，因而致人於死者，處無期徒刑或7年以上有期徒刑
；致重傷者，處3年以上10年以下有期徒刑。